【裁判字號】    96,審訴,1458
【裁判日期】    970430
【裁判案由】    偽造文書
【裁判全文】
臺灣桃園地方法院刑事判決            96年度審訴字第1458號
公  訴  人  臺灣桃園地方法院檢察署檢察官
被      告  甲○○
選任辯護人  朱富賢律師
上列被告因偽造文書案件，經檢察官提起公訴（96年度偵緝字第
1142號），嗣被告於準備程序進行中為有罪之陳述，經本院合議
庭裁定由受命法官獨任進行簡式審判程序後，聲請改依協商程序
而為判決，本院判決如下：
    主  文
甲○○連續行使偽造私文書，足以生損害於公眾及他人，處有期
徒刑拾月，減為有期徒刑伍月，如易科罰金，以銀元參佰元即新
臺幣玖佰元折算壹日。偽造之乙○○印章壹枚沒收之，如附表所
示之偽造乙○○署押及印文均沒收。
    事實及理由
一、本件被告所犯係死刑、無期徒刑或最輕本刑為三年以上有期
    徒刑以外之罪，其於準備程序中就被訴事實為有罪之陳述，
    經本院告知簡式審判程序之旨，並聽取公訴人、被告及辯護
    人之意見後，爰依刑事訴訟法第273 條之1 第1 項規定合議
    裁定由受命法官獨任進行簡式審判程序。
二、被告甲○○前有過失致死、妨害風化等前科（不構成累犯）
    ，其原係桃園縣中壢市○○路220 號1 樓夜都會理髮廳之實
    際負責人，竟基於偽造文書之犯意，於民國92年6 月間某日
    ，令不知情之成年刻印人員偽刻離職員工乙○○（起訴書誤
    載為「黃淑娟」）印章1 枚後，於同月30日偽將該理髮廳自
    名義負責人朱文正（已歿，業經臺灣桃園地方法院檢察署檢
    察官為不起訴處分）轉讓予不知情之乙○○，並在轉讓契約
    書、切結書上蓋用上開印章及偽簽乙○○署名後，連同印章
    及契約書、切結書交予不知情之曾德城，委託其辦理該理髮
    廳負責人之變更登記，曾德城受託後乃轉交給不知情而以代
    辦登記為業之王志紘，由王志紘於同年7 月7 日，持向桃園
    縣政府工商發展局工商登記課申辦上開變更登記，使該課不
    知情承辦人員在所職掌公文書上，登載上開變更登記之不實
    事項，並發給負責人為乙○○之營利事業登記證予甲○○。
    迄同年9 月初某日，甲○○因上開理髮廳屢因違規營業遭取
    締，乃萌停業之意，竟基於上開概括犯意，盜用前揭偽造之
    乙○○印章，並偽造署押於委託書及停業申請書，委託不知
    情之代辦業者呂文章、賴淑慧夫妻，辦理停業登記，再使桃
    園縣政府該課承辦人員，誤認確係負責人乙○○所申請之停
    業登記，而登記於其職務上所掌公文書，准予備查，均足生
    損害於乙○○及桃園縣政府工商管理之正確性。嗣於95年10
    月間，乙○○接獲該理髮廳違規罰鍰執行通知單，始悉上情
    。案經乙○○訴請臺灣桃園地方法院檢察署檢察官偵查後起
    訴。
三、證據名稱：
  (一)被告甲○○於本院準備程序中之自白。
  (二)證人乙○○、曾德城、王志紘、呂文章於偵訊中之證述。
  (三)轉讓契約書、切結書、桃園縣政府營利事業統一發證變更登
    記申請書、乙○○身分證影本、桃園縣政府營利事業統一發
    證停業申請書、桃園縣政府稿及桃園行政執行處通知單各1
    份、委託書2 份附卷可稽。
四、本件經檢察官與被告於審判外達成協商之合意且被告均已認
    罪，其合意內容為：就其偽造文書部分，被告願受科刑部分
    為有期徒刑10月，減為有期徒刑5 月。經查，上開協商合意
    並無刑事訴訟法第455 條之4 第1 項所列情形之一，檢察官
    聲請改依協商程序而為判決，本院爰不經言詞辯論，於協商
    合意範圍內為協商判決，合予敘明。
五、附記事項：
  (一)被告犯罪時間均在96年4 月24日以前，所犯應論以刑法第21
    6 條、第210 條之行使偽造私文書，合於減刑條件，與中華
    民國九十六年罪犯減刑條例第2 條第1 項第3 款規定相符，
    應減其刑期2 分之1 。又中華民國九十六年罪犯減刑條例第
    5 條雖規定：「本條例施行前，經通緝而未於中華民國96年
    12月31日以前自動歸案接受偵查、審判或執行者，不得依本
    條例減刑。」則如係於本條例施行後，始因逃匿而通緝者，
    即不適用上開條例第5 條規定（最高法院81年度台非字第67
    號判決同此見解）。查本件被告雖經台灣桃園地方法院檢察
    署於96年8 月9 日發佈通緝，而於96年8 月17日經緝獲到案
    ，惟其既係於中華民國九十六年罪犯減刑條例施行後始遭通
    緝，不適用上開條例第5 條規定，自仍應依該條例減刑，一
    併敘明。
  (二)未扣案之偽造乙○○印章1 枚，及附表所示偽造乙○○署押
    、印文，均應依刑法第219 條規定，不問屬於犯人與否宣告
    沒收。又未扣案如附表所示偽造署押、印文所在之文書，經
    被告行使而交付予桃園縣政府，已非被告所有，均不得宣告
    沒收。
六、按刑法於94年2 月2 日修正公布，95年7 月1 日施行後，有
    關新舊法之適用原則，其中法律變更之比較適用原則，新法
    第2 條第1 項之規定，係規範行為後法律變更所生新舊法律
    比較適用之準據法，於新法施行後，應適用新法第2 條第1
    項之規定，為「從舊從輕」之比較；又刑之重輕標準，依裁
    判時之規定（最高法院刑事庭第8 次會議決議參照）。而修
    正後刑法第2 條第1 項規定：「行為後法律有變更者，適用
    行為時之法律。但行為後之法律有利於行為人者，適用最有
    利於行為人之法律」。又比較適用最有利於行為人之法律，
    應就罪刑有關之一切情形，比較其全部之結果，而為一體之
    適用，不應一部分適用新法，一部分適用舊法（最高法院29
    年上字第964 號判例旨參照）。被告行為後，刑法關於連續
    犯、牽連犯及易科罰金之折算標準，均有修正：
  (一)關於連續犯、牽連犯部分：修正後刑法業已刪除第56條連續
    犯及第55條後段牽連犯之規定，是於新法修正施行後，已無
    連續數行為而犯同一罪名，以一罪論；或犯一罪而其方法或
    結果之行為犯他罪名者，從一重處斷之規定，故被告於刑法
    修正前所犯之數次犯行及各該罪名，均須依數罪分論併罰，
    是應以行為時法較有利於被告。
  (二)關於易科罰金部分：修正前刑法第41條規定：「犯最重本刑
    為5 年以下有期徒刑以下之刑之罪，而受6 個月以下有期徒
    刑或拘役之宣告，因身體、教育、職業、家庭之關係或其他
    正當事由，執行顯有困難者，得以（銀元）1 元以上（銀元
    ）3 元以下折算1 日，易科罰金。但確因不執行所宣告之刑
    ，難收矯正之效，或難以維持法秩序者，不在此限。併合處
    罰之數罪，均有前項情形，其應執行之刑逾6 月者，亦同。
    」並依罰金罰鍰提高標準條例第2 條規定，就易科罰金折算
    1 日之數額提高為100 倍，修正後刑法第41條規定：「犯最
    重本刑為5 年以下有期徒刑以下之刑之罪，而受6 個月以下
    有期徒刑或拘役之宣告者，得以新臺幣1,000 元、2,000 元
    或3,000 元折算1 日，易科罰金。但確因不執行所宣告之刑
    ，難收矯正之效，或難以維持法秩序者，不在此限。前項規
    定於數罪併罰，其應執行之刑未逾6 月者，亦適用之。」，
    而罰金罰鍰提高標準條例第2 條有關易科罰金折算1 日之數
    額提高倍數規定，即不再適用；比較修正前後之易科罰金折
    算標準，以修正前刑法第41條之規定較有利於被告。
  (三)綜上所述，以修正前刑法之規定對於被告較為有利，是本件
    自應依修正後刑法第2 條第1 項前段，適用修正前刑法之規
    定。
七、應適用之法條：刑事訴訟法第273 條之1 第1 項、第455 條
    之4第2項、第455 條之8 ，修正後刑法第2 條第1 項前段，
    刑法第216 條、第210 條、第214 條、第219 條，修正前刑
    法第55條後段、第56條、第41條第1 項前段，中華民國九十
    六年罪犯減刑條例第2 條第1 項第3 款、第7 條、第9 條，
    刑法施行法第1 條之1 第1 項、第2 項前段，刪除前罰金罰
    鍰提高標準條例第2 條，現行法規所定貨幣單位折算條例第
    2 條。
八、本判決除有刑事訴訟法第455 條之4 第1 項第1 款、第2 款
    、第4 款、第6 款、第7 款所定情形之一，或違反同條第2
    項規定者外，不得上訴。
九、如不服本件判決，得自收受判決送達之日起10日內，向本院
    提出上訴書狀，上訴於第二審法院。
本案經檢察官鄭堤升到庭執行職務。
中    華    民    國    97    年    4     月    30    日
                  刑事庭    法  官  徐  培  元
以上正本證明與原本無異。
                            書記官  楊  美  慧
中    華    民    國    97    年    4     月    30    日
附表
┌────────┬────────────┬────────────┐
│偽造之署押、印文│偽造署押、印文所在文書  │備註（影本所附卷宗）    │
├────────┼────────────┼────────────┤
│乙○○署押1枚、 │轉讓契約書              │95年度他字5123號卷第22頁│
│乙○○印文1枚   │                        │                        │
├────────┼────────────┼────────────┤
│乙○○署押2枚、 │92年7月7日委託書（桃園縣│同上卷，第23頁          │
│乙○○印文1枚   │政府印製）              │                        │
├────────┼────────────┼────────────┤
│乙○○印文2枚   │桃園縣政府營利事業統一發│同上卷，第24至25頁      │
│                │證設立變更登記申請書    │                        │
├────────┼────────────┼────────────┤
│乙○○印文4枚   │黃淑娟及朱文正身分證影本│96年度偵字第4990號卷第  │
│                │                        │115至116頁              │
├────────┼────────────┼────────────┤
│乙○○印文1枚   │92年6月30日切結書       │同上卷第118頁           │
├────────┼────────────┼────────────┤
│乙○○署押1枚   │92年7月8日委託書        │同上卷第119頁           │
│乙○○印文1枚   │                        │                        │
├────────┼────────────┼────────────┤
│乙○○署押2枚、 │92年9月3日委託書（桃園縣│同上卷第121頁           │
│乙○○印文1枚   │政府印製）              │                        │
├────────┼────────────┼────────────┤
│乙○○署押1枚、 │桃園縣政府營利事業統一發│同上卷第122頁           │
│乙○○印文1枚   │證停業申請書            │                        │
├────────┼────────────┼────────────┤
│乙○○署押1枚、 │92年9月3日委託書        │同上卷第123頁           │
│乙○○印文1枚   │                        │                        │
└────────┴────────────┴────────────┘
附錄論罪科刑法條：
中華民國刑法第210條
（偽造變造私文書罪）
偽造、變造私文書，足以生損害於公眾或他人者，處5年以下有
期徒刑。
中華民國刑法第216條
（行使偽造變造或登載不實之文書罪）
行使第210條至第215條之文書者，依偽造、變造文書或登載不實
事項或使登載不實事項之規定處斷。


司法院資訊處製作；財團法人民間司法改革基金會備份。
